【裁判字號】    96,訴,1644
【裁判日期】    970905
【裁判案由】    損害賠償
【裁判全文】
臺灣桃園地方法院民事判決              96年度訴字第1644號
原      告  楊曜銓即尚穎土木包工業
被      告  長泓消防器材有限公司
法定代理人  甲○○
上列當事人間請求損害賠償事件，於民國97年8 月8 日言詞辯論
終結，本院判決如下：
    主      文
原告之訴及其假執行之聲請均駁回。
訴訟費用由原告負擔。
    事實及理由
一、原告主張：被告承包台塑石化煉油廠4 期槽區擴建工程，因
    工程時間緊迫，情商原告協助完成，兩造於民國94年10月4
    日簽定工程發包合約，依約施工所需配管材料應由被告提供
    後由原告施工，因工期擠壓須趕進度，原告請求被告儘快發
    送工程零配件，即派遣工人進場並發放第1 個月工人工資新
    台幣（下同）262,500 元，支付工程使用工具費用115,000
    元及諸如工地工寮租金、伙食費、油錢等雜支約100,000 元
    ，惟被告未按時供給工程零配件，導致原告工人進場卻無法
    工作，於94年11月5 日被告法定代理人告知原告現場工地管
    理人王鍍隆「不讓本公司施工，請撤離現場」等語而終止兩
    造契約，並因工程無法如期完工遭業主即訴外人泰興工程顧
    問股份有限公司（下稱泰興公司）強制要求離場，被告再發
    存證信函訛稱此因原告能力不足，未依合約給予原告展延工
    期，終止兩造契約，被告甚至未經告知原告，逕將該工程轉
    包其他廠商，更對原告提起訴訟，請求原告賠償損害262,50
    0 元，嗣經臺灣臺中地方法院沙鹿簡易庭95年度沙簡字第56
    3 號判決駁回被告請求。被告未如期供給工程零配件，復未
    告知原告逕將該工程轉包其他廠商，顯故意以背於善良風俗
    之方法，加損害於原告，並應負債務不履行責任，原告依約
    完成工作得領取承攬報酬5,170,000 元，扣除原告預計支出
    成本4,420,000 元，餘750,000 元為原告因此受有未能收取
    工程承攬費即預期利益之損失，且被告片面終止兩造間承攬
    契約，原告亦得依民法第511 條規定請求被告賠償原告發放
    工人工資、支付工程使用工具費用及雜支等費用所生損害，
    爰依侵權行為、債務不履行之法律關係及民法第511 條規定
    請求判命被告給付原告750,000 元並自起訴狀繕本送達翌日
    起加計法定遲延利息等語，並聲明：(一)被告應給付原告750,
    000 元及自起訴狀繕本送達翌日起至清償日止，按年息5%計
    算之利息。(二)原告願供擔保，請准宣告假執行。
二、被告抗辦：兩造於94年10月4 日簽定工程發包合約，約定工
    程承攬採包工不包料（材料之供給係由訴外人泰興公司提供
    ），工程總價依報價單以實作實算估驗計價，原告得依實際
    完成工作內容估驗計價請款，惟原告並未完成任何工作，被
    告無從估驗付款。簽約當日係由王鍍隆持原告大小章前來簽
    約，翌日由王鍍隆持原告開立之發票向被告請款262,500 元
    ，而由王鍍隆在付款簽收簿簽收，原告人員於94年10月14日
    辦臨時證入場，於同年月24日申請正式入廠證進場，於同年
    11月間自行撤場，被告係於原告人員自行離場後寄存證信函
    予原告，並與訴外人泰興公司協調由訴外人泰興公司另覓第
    三人完成工作，被告從未另覓其他廠商施作本件工程。原告
    請求金額未將其損害計算基礎詳實臚列，縱使為真，亦應將
    轉向他處服務所得或故意怠於取得之利益扣除，又原告之請
    求權已罹於民法第514 條第2 項所定1 年消滅時效，不得再
    向被告請求等語置辯，並為答辯聲明：(一)駁回原告之訴及其
    假執行之聲請。(二)如受不利之判決，願供擔保請准宣告免為
    假執行。
三、兩造不爭執之事實：
  (一)被告承包訴外人泰興公司承攬台塑石化煉油廠4 期槽區擴建
    部分工程，復將該部分工程發包予原告，因此，兩造於94年
    10月4 日簽訂工程發包合約，由原告承攬該台塑石化煉油廠
    4 期槽區擴建工程（編號0000-000-SC-CP08C）SARII廢酸回
    收廠新建工程地上及地下管線系統與現有管線系統Tie-in工
    程（下稱系爭工程），約定工程承攬採包工不包料（材料之
    供給係由訴外人泰興公司提供），工程總價款由被告按議定
    單價依照原告實作數量結算，預估合約總金額為5,170,000
    元（未稅），有工程發包合約影本附卷可稽（見本院卷第6
    頁至第11頁、第42頁至第47頁）。
  (二)原告開立金額為262,500 元（含稅）之發票予王鍍隆持向被
    告請款，被告於94年10月5 日簽發同面額，付款人為華南商
    業銀行內壢分行，票據號碼為OC0000000 號，發票日為同年
    11月20日之支票1 紙交付王鍍隆，有發票影本及付款簽收簿
    影本在卷可按（見本院卷第12頁、第97頁、第98頁）。
  (三)原告人員於94年10月14日進場施作，至同年11月3 或4 日離
    場（見本院卷第19頁、第70頁、第104頁）。
  (四)被告就系爭工程曾以原告違約為由，起訴請求原告給付262,
    500 元，經另案判決駁回被告請求確定，有該案民事判決暨
    確定證明書影本在卷可佐（見本院卷第20頁至第26頁），並
    據本院調閱該卷宗核閱無訛。
四、兩造各以前揭情詞主張及抗辯，本件爭點為：被告有無故意
    以背於善良風俗之方法侵害原告承攬報酬債權？原告援侵權
    行為、債務不履行之法律關係及民法第511 條規定請求判命
    被告給付是否有理？茲分別論斷如後：
  (一)查卷附訴外人泰興公司97年4 月7 日回覆被告備忘錄記載：
    「貴公司與本公司簽訂『台塑麥寮MMA 廠廢酸回收廠二期新
    建工程專案』之『地上管線系統及與部份現有管線系統Tie-
    in工程』係於2005年8 月22日簽訂（約3 年前），且自始自
    終貴公司並未真正履行合約在工程範圍規定之時程內完成動
    員，且一再延宕毫無進度可言。…本公司在迫於工程整體工
    進壓力下，不得不緊急另覓替代之承包商以完成該項工作…
    」，有該備忘錄影本附卷可稽（見本院卷第122 頁）。且經
    本院向訴外人泰興公司函詢結果記載：「…長泓公司曾與本
    公司訂有合約，雖曾申請辦理人員入廠證（所申請之進場人
    員明細如附件1） ；該等人員卻未全數施作本工程。由於並
    未完成任何焊口數量之實際進度，本公司迺嗣後終止該合約
    ；而因其未完成任何進度，故並未有進度管制表作成。…(三)
    如前(一)所述，由於長泓公司並未完成任何焊口數量之實際進
    度，並雙方嗣後終止合約，就本件工程長泓公司並未向本公
    司請領工程款。」，有訴外人泰興公司97年6 月27日泰法
    字第255 號函在卷可佐（見本院卷第148 頁）。足證被告就
    其承包訴外人泰興公司前開工程並未完成其承攬工作，且經
    訴外人泰興公司終止契約後由訴外人泰興公司另覓替代之承
    包商完成該項工作。被告於另案起訴狀記載：「…然被告（
    即本案原告）竟於領取前開款項後，即對原告（即本案被告
    ）置之不理，原告只能再通知被告後，另行自費發包交由其
    他廠商完成前開工程…」字樣，此據本院調閱該卷宗核閱確
    實，然被告陳稱此係其委任律師寫錯等語，揆之前揭訴外人
    泰興公司出具備忘錄及函文，所辯應屬可信，原告主張被告
    另將系爭工程轉包其他廠商之事實，要難憑認為真正，更援
    此主張之事實，主張被告應負侵權行為責任云云，並無理由
    。
  (二)按「因故意或過失，不法侵害他人之權利者，負損害賠償責
    任。故意以背於善良風俗之方法，加損害於他人者亦同。」
    ，民法第184 條第1 項定有明文。又侵權行為，即不法侵害
    他人權利之行為，屬於所謂違法行為之一種，債務不履行為
    債務人侵害債權之行為，性質上雖亦屬侵權行為，但法律另
    有關於債務不履行之規定，故關於侵權行為之規定，於債務
    不履行不適用之（最高法院43年台上字第752 號判例、95年
    度台上字第2674號判決參照）。原告主張被告未依其間承攬
    契約約定如期供給工程零配件，核屬定作人協力義務之違反
    ，惟本件兩造間既定有承攬契約，揆之前揭判例意旨，就前
    揭被告債務不履行部分，即無適用侵權行為法則之餘地，況
    本件系爭工程所需零配件實係由訴外人泰興公司供給，且材
    料庫設在工地旁，無須至他處領料等情，業據證人黃文榮證
    述確實，且為原告所不爭執，系爭工程零配件果有未如期供
    給情事，理應歸咎於訴外人泰興公司，不能遽指被告係故意
    以背於善良風俗之方法加損害於原告，亦足認原告依侵權行
    為請求被告賠償損害並無理由。
  (三)次按「稱承攬者，謂當事人約定，一方為他方完成一定之工
    作，他方俟工作完成，給付報酬之契約。」，民法第490 條
    第1 項定有明文。是承攬契約係以承攬人完成定作人指定工
    作，定作人給付報酬，為雙方各應負契約給付義務。又民法
    第507 條第1 項規定，承攬人之工作需定作人之行為始能完
    成之定作人「協力行為」，僅係對己義務或不真正義務，並
    非具有定作人給付義務之性質，定作人不為協力，僅生民法
    第507 條之承攬人得否解除契約問題，要無同法第267 條之
    適用，亦不負任何之賠償責任。（最高法院72年台上字第15
    79號、97年台上字第360 號判決意旨參照）。本件原告主張
    被告未如期供給工程零配件致其未能完成承攬工作受有未能
    收取工程承攬費即預期利益之損失750,000 元，縱令屬實，
    揆之前揭說明，僅得依民法第507 條主張解除契約後請求賠
    償因契約解除所生損害，尚不得逕依債務不履行之規定請求
    被告賠償損害，是原告此節主張亦為無理由。
  (四)再按「工作未完成前，定作人得隨時終止契約。但應賠償承
    攬人因契約終止而生之損害。」，「承攬人之損害賠償請求
    權或契約解除權，因其原因發生後，一年間不行使而消滅。
    」，民法第511 條、第514 條第2 項定有明文。原告曾於97
    年1 月23日言詞辯論期日主張依民法第511 條規定請求被告
    賠償投入生產器具、工人伙食費等雜支（見本院卷第80頁）
    ，後具狀稱前開期日陳述為口誤，並無變更請求依據意思（
    見本院卷第138 頁反面），不論如何，被告已為時效抗辯，
    而原告主張其發生損害原因均發生於94年11月前，迄至原告
    於96年9 月19日提起本件訴訟，早已逾1 年時效期間，原告
    縱依此主張亦為無理由。
五、綜上所述，原告援侵權行為、債務不履行及民法第511 條等
    法律關係請求判命被告給付原告750,000 元並加計法定遲延
    利息云云，為無理由，應予駁回；其假執行之聲請，亦因失
    所附麗，應併予駁回。
六、原告於最後言詞辯論期日陳明捨棄訊問證人王鍍隆，其於97
    年8 月18日復具狀聲明就王鍍隆部分為證據保全，惟依其聲
    請狀所載理由似欲訊問證人王鍍隆證明證人黃文榮所證被告
    有派1 名師傅進場且材料有準時進場部分不實，「首柏」（
    按：係卷附廠商領料單記載領料廠商）與被告另1 工地是否
    交互使用（零配件），被告未盡指導責任，資金流向去處，
    右生實業為何（按：係王鍍隆領得被告交付支票，該支票存
    入兌領帳戶戶名），收取款項等云云，惟被告是否如期供料
    及是否善盡指導責任，均屬被告依承攬契約之協力義務，原
    告不得以被告違反協力義務請求被告賠償損害，業經本院說
    明如上，此節事實調查與否，顯無礙於本院判斷，再王鍍隆
    領得被告交付支票之資金流向去處，本不在原告本案主張得
    使其聲明為正當之事實範圍，亦與本案無關，即無再開辯論
    之必要。而本件事證已臻明確，兩造其餘攻擊、防禦方法，
    與判決之結果不生影響，無庸逐一論究，末此敘明。
七、據上論結，本件原告之訴為無理由，依民事訴訟法第78條，
    判決如主文。
中    華    民    國    97    年    9     月    5     日
                  民事第三庭    法  官  熊祥雲
以上正本係照原本作成
如對本判決上訴，須於判決送達後20日內向本院提出上訴狀
中    華    民    國    97    年    9     月    5     日
                                書記官  陳鳳怡


司法院資訊處製作；財團法人民間司法改革基金會備份。
